---
title: "Statistiques descriptives"
author: "MATRICULE"
output: 
  pdf_document:
    latex_engine: xelatex
---

# Guess the correlation

Jouez au moins trois parties de Guess the Correlation et insérez une capture d'écran de votre meilleur résultat dans le devoir.

http://guessthecorrelation.com/

# Banque Mondiale

Pour les exercices suivants, utilisez la banque de données du _World Development Indicators_, disponible via la fonction `WDI()`.

```{r, message=FALSE}
# install.packages('WDI')
library(WDI)
library(tidyverse)

# Pour mieux comprendre le fonctionnement de la fonction, utilisez
?WDI()
```

```{r}
# Importez les données
d <- WDI(country = "all", 
         indicator = c('pib_par_habitant' = "NY.GDP.PCAP.CD", 
                       'malnutrition' = "SN.ITK.DEFC.ZS", 
                       'perc_travailleuses' = "SL.TLF.TOTL.FE.ZS"), extra = TRUE)
```

Cette base de données inclut des informations sur plusieurs pays durant les années 1960 à 2018. Chaque rangée correspond à un pays lors d'une année. Chaque colonne correspond à une variable. Nous étudierons les 3 variables suivantes:

- `pib_par_habitant`: PIB par habitant en dollars américains courants
- `malnutrition`: pourcentage de la population en situation de malnutrition
- `perc_travailleuses`: pourcentage de femmes dans la population active

Avant de commencer l'analyse, nous enlevons quelques observations qui correspondent à des régions agrégées plutôt qu'à des pays:

```{r}
d <- d %>% filter(region != "Aggregates")
```

## Statistiques descriptives

Calculez les statistiques descriptives suivantes:

\begin{enumerate}
\item La médiane du taux de malnutrition pour tous les pays.
\item La médiane du PIB per capita pour les pays d'Europe et d'Asie Centrale.
\item La moyenne du PIB per capita pour les pays d'Europe et d'Asie Centrale depuis 2000.
\item L'écart-type du pourcentage de femmes dans la population active pour les pays de l'Amérique latine et des Caraïbes (\textit{Latin America \& Caribbean}).
\item La corrélation entre le PIB par habitant et le taux de malnutrition pour les pays de l'Asie de l'Est et du Pacifique (\textit{East Asia \& Pacific}).
\end{enumerate}

## Sous-groupes

Exécutez les opérations suivantes:

* Conservez uniquement le sous-ensemble de données sur l'année 2017.
* Ensuite, créez une nouvelle variable binaire 'riche' qui prend une valeur de 1 si le PIB par habitant d'un pays est plus élevé que la moyenne, et 0 autrement.^[La commande ifelse() pourrait être utile (tapez `?ifelse` dans R).]

## Interprétation

Décrivez chacune des expressions suivantes en mots, et donnez leurs valeurs numériques:

* $E[\mbox{riche}]$
* $P(\mbox{riche} = 1)$
* $P(\mbox{riche} = 1|\mbox{Sub-Saharan Africa})$
* $E[\mbox{PIB par hab.}|\mbox{North America}]$
* $E[\mbox{Femmes dans la pop. active}|\mbox{Middle East \& North Africa}]$

## Différences hommes-femmes

En 2017, y avait-il des différences en termes de participation des femmes à la population active en fonction de la région?


## Histogramme

Tracez un histogramme du PIB par habitant pour les pays de l'Asie du Sud (_South Asia_) en 2017. Quel pays de cette région avait le plus bas PIB par habitant en 2017? 

Utilisez la fonction `hist`. Votre histogramme devrait montrer le PIB par habitant sur l'axe horizontal et la fréquence des différentes valeurs sur l'axe vertical.


## Dispersion

Quelle région avait le taux de participation des femmes à la population active le moins homogène en 2017? De combien? Est-ce que votre réponse est différente si on exclut les pays riches (tels que définis plus haut)? Pourquoi ou pourquoi pas? 

## Association

Comment anticipez-vous le changement dans le PIB par habitant d'un pays lorsque les femmes y sont mieux intégrées à la population active (toujours en 2017)? Expliquez votre attente théorique, tracez un graphique bivarié à l'aide de la commande `plot`, et utilisez une corrélation pour évaluer votre prédiction.
