---
title: "Graphes Orientés Acycliques"
author: "MATRICULE"
output: 
  pdf_document:
    latex_engine: xelatex
header-includes: 
  - \usepackage{tikz}
  - \usepackage{subcaption}
  - \captionsetup{compatibility=false}
---

# Identification causale

Dans tous les Graphes Orientés Acycliques que nous étudierons dans ce devoir, l'objectif de l'analyste est d'identifier l'effet causal de $X$ sur $Y$. Pour chacun des GOAs dans la Figure \ref{fig:firstgroup},

1. Faites la liste des variables pour lesquelles il faut éviter de contrôler.
2. Faites la liste de tous les chemins par la porte arrière.
3. Est-ce qu'il y a des chemins par la porte arrière qui sont ouverts?
4. Si oui, est-il possible de les bloquer en contrôlant pour des variables qui n'ont pas été identifiées à la question #1?
5. Est-ce que l’effet causal de $X$ sur $Y$ est identifiable?

\begin{figure}[h!]
\caption{\label{fig:firstgroup}}
%
\begin{subfigure}[t]{0.3\textwidth}
\caption{\label{goa1}}
\centering
\begin{tikzpicture}[->]
\node (X) at (0,0) {$X$};
\node (Z1) at (1.5,0) {$Z$};
\node (Y) at (3,0) {$Y$};
\path (X) edge (Z1);
\path (Z1) edge (Y);
\end{tikzpicture}
\end{subfigure}
%
\begin{subfigure}[t]{0.3\textwidth}
\caption{\label{goa2}}
\centering
\begin{tikzpicture}[->]
\node (Z1) at (0,0) {$Z$};
\node (X) at (1.5,0) {$X$};
\node (Y) at (3,0) {$Y$};
\path (Z1) edge (X);
\path (X) edge (Y);
\end{tikzpicture}
\end{subfigure}
%
\begin{subfigure}[t]{0.3\textwidth}
\caption{\label{goa3}}
\centering
\begin{tikzpicture}[->]
\node (X) at (0,0) {$X$};
\node (Z1) at (1.5,0) {$Z$};
\node (Y) at (3,0) {$Y$};
\path (Z1) edge (X);
\path (Z1) edge (Y);
\end{tikzpicture}
\end{subfigure}
%
\begin{subfigure}[t]{0.3\textwidth}
\caption{\label{goa4}}
\centering
\begin{tikzpicture}[->]
\node (X) at (0,0) {$X$};
\node (Z1) at (1.5,0) {$Z_1$};
\node (Z2) at (1.5,-1) {$Z_2$};
\node (Y) at (3,0) {$Y$};
\path (X) edge (Z1);
\path (Z1) edge (Y);
\path (Z2) edge (X);
\path (Z2) edge (Y);
\end{tikzpicture}
\end{subfigure}
%
\begin{subfigure}[t]{0.3\textwidth}
\caption{\label{goa5}}
\centering
\begin{tikzpicture}[->]
\node (X) at (0,0) {$X$};
\node (Z1) at (1.5,0) {$Z_1$};
\node (Y) at (3,0) {$Y$};
\path (X) edge (Z1);
\path (Y) edge (Z1);
\end{tikzpicture}
\end{subfigure}
%
\begin{subfigure}[t]{0.3\textwidth}
\caption{\label{goa6}}
\centering
\begin{tikzpicture}[->]
\node (X) at (0,0) {$X$};
\node (Z1) at (1.5,0) {$Z_1$};
\node (Z2) at (0.75,-1) {$Z_2$};
\node (Y) at (3,0) {$Y$};
\path (X) edge (Z1);
\path (Y) edge (Z1);
\path (Z2) edge (X);
\path (Z2) edge (Z1);
\end{tikzpicture}
\end{subfigure}
%
\begin{subfigure}[t]{0.3\textwidth}
\caption{\label{goa7}}
\centering
\begin{tikzpicture}[->]
\node (X) at (0,0) {$X$};
\node (Z2) at (1,0) {$Z_2$};
\node (Y) at (2,0) {$Y$};
\node (Z1) at (1,1) {$Z_1$};
\node (Z3) at (1,-1) {$Z_3$};
\node (Z4) at (2,-1) {$Z_4$};
\node (Z5) at (3,0) {$Z_5$};
\path (X) edge (Z2);
\path (Z2) edge (Y);
\path (Z1) edge (X);
\path (Z1) edge (Z2);
\path (X) edge (Z3);
\path (Z3) edge (Z4);
\path (Z5) edge (Z4);
\path (Z4) edge (Y);
\path (Z5) edge (Y);
\end{tikzpicture}
\end{subfigure}
%
\begin{subfigure}[t]{0.3\textwidth}
\caption{\label{goa8}}
\centering
\begin{tikzpicture}[->]
\node (X) at (0,0) {$X$};
\node (Z1) at (.5,-1) {$Z_1$};
\node (Z2) at (1,0) {$Z_2$};
\node (Z3) at (1.5,1) {$Z_3$};
\node (Z4) at (2,0) {$Z_4$};
\node (Z5) at (2.5,-1) {$Z_5$};
\node (Y) at (3,0) {$Y$};
\path (X) edge (Z2);
\path (Z1) edge (X);
\path (Z1) edge (Z2);
\path (Z3) edge (X);
\path (Z3) edge (Y);
\path (Z4) edge (Z2);
\path (Z4) edge (Y);
\path (Z5) edge (Z4);
\path (Z5) edge (Y);
\end{tikzpicture}
\end{subfigure}
%
\begin{subfigure}[t]{0.3\textwidth}
\caption{ \label{goa9}}
\centering
\begin{tikzpicture}[->]
\node (X) at (0,0) {$X$};
\node (Z1) at (0,1) {$Z_1$};
\node (Y) at (3,0) {$Y$};
\node (Z2) at (0,-1) {$Z_2$};
\node (Z3) at (1.5,1) {$Z_3$};
\node (Z4) at (1.5,0) {$Z_4$};
\node (Z5) at (1.5,-1) {$Z_5$};
\path (Z1) edge (X);
\path (Z1) edge (Z3);
\path (X) edge (Z4);
\path (Z4) edge (Y);
\path (Z3) edge (Y);
\path (Z3) edge (Z4);
\path (X) edge (Z2);
\path (Z5) edge (X);
\path (Z5) edge (Z2);
\path (Z5) edge (Z4);
\path (Z5) edge (Y);
\end{tikzpicture}
\end{subfigure}
%
\end{figure}

# Identification et simulation

Vous allez maintenant devoir simuler des données qui se conforment à un modèle théorique donné. Par exemple, considérons le modèle suivant:

\begin{center}
\begin{tikzpicture}[->]
\node (X) at (0,0) {$X$};
\node (Z) at (1,1) {$Z$};
\node (Y) at (2,0) {$Y$};
\path (X) edge (Y);
\path (Z) edge (Y);
\path (Z) edge (X);
\end{tikzpicture}
\end{center}

Si (a) toutes les relations du modèle sont linéaires, (b) tous les coefficients sont égaux à 1, et (c) toutes les variables ont une composante aléatoire distribuée normalement, alors nous pouvons générer des données simulées ainsi: 

```{r}
n <- 100000 # nombre d'observations
Z <- rnorm(n)
X <- 1 * Z + rnorm(n)
Y <- 1 * X + 1 * Z + rnorm(n)
```

Puisque nous avons généré ces données nous-même, nous *savons* que le "vrai" coefficient qui mesure l'effet de $X$ sur $Y$ est égal à 1. En d'autres mots, une augmentation d'un point dans $X$ est associée avec une augmentation d'un point dans $Y$.

Maintenant, voyons voir ce que le modèle bivarié (sans contrôler pour $Z$) donne comme coefficient:

```{r}
mod <- lm(Y ~ X)
coef(mod)
```

Sans contrôler pour $Z$, le coefficient de l'association entre $X$ et $Y$ n'est pas égal à 1. Sans contrôler pour $Z$, le coefficient associé à la variable $X$ est biaisé.

Maintenant, considérons le bon modèle, soit celui qui ferme le chemin par la porte arrière $X$ &larr; $Z$ &rarr; $Y$:

```{r}
mod <- lm(Y ~ X + Z)
coef(mod)
```

Le coefficient de l'association linéaire entre $X$ et $Y$ bel et bien égal à 1.

Pour cet exercice, vous devez suivre les mêmes étapes que nous avons illustré ci-haut. Pour chacun des GOAs dans la figure \ref{fig:second},

1. Identifiez les chemins par la porte arrière qui lient $X$ et $Y$. 
2. Déterminez pour quelle(s) variable(s) il faut contrôler et ne pas contrôler. 
3. Générez des variables ($X$, $Y$, $Z_1$, etc.). 
4. Estimez le bon modèle pour prouver que votre analyse théorique est juste. 
5. Comparez la simulation de votre bon modèle à la simulation d'un modèle erroné. 

\begin{figure}[h!]
\caption{\label{fig:second}}
%
\begin{subfigure}[t]{.3\textwidth}
\centering
\caption{\label{goa21}}
\begin{tikzpicture}[->]
\node (X) at (0,0) {$X$};
\node (Z1) at (0,2) {$Z_1$};
\node (Z2) at (1,1) {$Z_2$};
\node (Z3) at (1,0) {$Z_3$};
\node (Z4) at (2,2) {$Z_4$};
\node (Y) at (2,0) {$Y$};
\path (X) edge (Z1);
\path (X) edge (Z3);
\path (Z2) edge (X);
\path (Z2) edge (Z1);
\path (Z2) edge (Y);
\path (Z3) edge (Y);
\path (Z4) edge (Y);
\path (Z4) edge (Z2);
\end{tikzpicture}
\end{subfigure}
%
\begin{subfigure}[t]{.3\textwidth}
\centering
\caption{\label{goa22}}
\begin{tikzpicture}[->]
\node (X) at (0,0) {$X$};
\node (Z1) at (0,-1) {$Z_1$};
\node (Z3) at (1,0) {$Z_3$};
\node (Z4) at (1,-1) {$Z_4$};
\node (Z2) at (1,1) {$Z_2$};
\node (Y) at (2,0) {$Y$};
\path (X) edge (Z3);
\path (Z1) edge (X);
\path (Z1) edge (Z4);
\path (Z3) edge (Y);
\path (Z4) edge (X);
\path (Z4) edge (Z3);
\path (Z2) edge (Y);
\path (Z2) edge (Z3);
\end{tikzpicture}
\end{subfigure}
%
\begin{subfigure}[t]{.3\textwidth}
\centering
\caption{\label{goa23}}
\begin{tikzpicture}[->]
\node (Z1) at (0,0) {$Z_1$};
\node (X) at (1,0) {$X$};
\node (Y) at (2,0) {$Y$};
\node (Z2) at (0,-2) {$Z_2$};
\node (Z3) at (1.5,1) {$Z_3$};
\node (Z4) at (1.5,-1) {$Z_4$};
\node (Z5) at (2.5,-2) {$Z_5$};
\node (Z6) at (3,0) {$Z_6$};
\path (X) edge (Z1);
\path (X) edge (Z4);
\path (Z2) edge (Z1);
\path (Z2) edge (Z4);
\path (Z2) edge (X);
\path (Z2) edge (Z5);
\path (Z3) edge (X);
\path (Z3) edge (Y);
\path (Z4) edge (Y);
\path (Z4) edge (Z5);
\path (Z6) edge (Y);
\path (Z5) edge (Y);
\end{tikzpicture}
\end{subfigure}
%
\end{figure}

# Modèle théorique #1

1. Choisissez 2 articles dans des revues scientifiques. Ces articles doivent présenter un tableau de régression multiple.
2. Identifiez la variable dépendante principale, la variable indépendante principale, et trois variables de contrôle importantes. 
3. Dessinez un GOA qui décrit la relation entre ces 5 variables.
4. Selon vous, est-ce que le modèle estimé est approprié pour identifier une relation causale?

# Modèle théorique #2

Lisez rapidement la section empirique de cet article: 

> ["Out of Step, Out of Office: Electoral Accountability and House Members’ Voting"](https://www.cambridge.org/core/journals/american-political-science-review/article/out-of-step-out-of-office-electoral-accountability-and-house-members-voting/A5E4346ED9DD671DEFC6EE48064A0812) (Canes-Wrone et Cogan, _American Poltical Science Review_, 2002) 

1. Tracez un GOA pour représenter le test empirique principal de cet article. Le GOA doit inclure toutes les variables du modèle de régression.
2. Identifiez les chemins par la porte arrière (ouverts et fermés). 
3. Selon vous, est-ce que les auteurs contrôlent pour les variables nécessaires dans leur modèle de régression? 
4. Est-ce que les auteurs contrôlent pour des variables qui ne doivent *pas* être incluses dans le modèle?
