---
title: "Exercices - Le logiciel R"
author: "MATRICULE"
output: 
  pdf_document:
    latex_engine: xelatex
---

# Installation

Installez les programmes gratuits `R` et `R Studio` sur votre ordinateur personnel: 

- https://cran.r-project.org/
- https://www.rstudio.com

Si vous avez un ordinateur Windows, vous devrez aussi installer RTools:

- https://cran.r-project.org/bin/windows/Rtools/

Reproduisez le résultat des deux commandes suivantes:[^1]

[^1]: La première commande est essentielle, mais ne produit rien de visible dans R.

```{r eval = FALSE}
set.seed(124)
rnorm(1)
```

# Manuel d'instruction

Écrivez dans vos mots ce que les commandes suivantes accomplissent. Décrivez les 2 ou 3 principaux "arguments" de ces fonctions. Donnez un exemple (fonctionnel) d'utilisation pour chacune d'entre elles. (Astuce: Tapez `?ifelse` dans R.)

- `ifelse`
- `read.csv`
- `mean`
- `library`

# Données manquantes

Pourquoi est-ce que les deux commandes suivantes produisent des résultats différents? Faites référence à l'extrait spécifique du manuel d'instruction qui explique la différence.

```{r} 
mean(c(1, 3, NA))
mean(c(1, 3, NA), na.rm=TRUE)
```

# Lecture d'une banque de données

Le fichier `cses5.csv` contient les données du module 5 du _Comparative Study of Electoral Systems_ (CSES): https://cses.org/

1. Téléchargez la base de données `cses5.csv`. 
1. Utilisez la commande `read.csv` pour lire ces données en mémoire. 
1. Créez une nouvelle banque de données qui contient seulement les variables suivantes: E1004, E2005, E2012, E3001, E3024_3
1. Inspectez et copiez les premières rangées de cette banque de données. (`head`)
1. Inspectez et copiez les dernières rangées de cette banque de données. (`tail`)

# Recoder

Lisez la descriptions des variables choisies plus haut dans le *codebook* des données CSES. Sur la base de ces informations, exécutez les tâches suivantes:

* Utilisez la fonction `summary` pour obtenir des statistiques descriptives sur le nombre de personnes qui vivent sous le même toit. Quel est la valeur maximale? Est-ce réaliste? Pourquoi est-ce que la valeur maximale est fixée à ce niveau?

Les fonctions `mutate`, `ifelse` et `case_when` de la librairie `tidyverse` nous permettent de recoder facilement des données. Par exemple, pour créer une nouvelle variable `y` qui est égale à 1 si `x > 10` et 0 sinon, nous pouvons taper:

```{r, eval=FALSE}
library(tidyverse)
dat <- dat %>%
       mutate(y = ifelse(x > 10, 1, 0))
```

Pour créer une variable `y` égale à 1 si $x<2$, à 2 si $x \in [2,4]$, et à 3 si $x>4$, nous écrivons:

```{r, eval=FALSE}
dat <- dat %>%
       mutate(y = case_when(x < 2 ~ 1,
                            x >= 2 & x <= 4 ~ 2,
                            x > 4 ~ 3))
```

Chargez la librairie `tidyverse`, et utilisez les fonctions `mutate` et `case_when` pour créer les variables suivantes:

* Une variable nommée `syndique` égale à 1 si le répondant est syndiqué, et à 0 si il n'est pas syndiqué.^[Les valeurs manquantes et les refus de répondre devraient être codés comme manquants (`NA`).]
* Une variable nommée `maison_cat` égale à 1 pour les ménages de 1-2 personnes; 2 pour les ménages de 3-4; 3 pour les ménages de 5-6; 4 pour les ménages de 7 et plus; et `NA` pour les valeurs manquantes.
* Une variable nommée `interet` qui va de 1 (personnes pas du tout intéressées par la politique) à 4 (personnes très intéressées par la politiques).

# Analyser

Analysez les données pour répondre aux questions suivantes:

* Utilisez la fonction `table` pour calculer la fréquence pour chaque valeur de la variable `maison_cat`.
* Quelle est la proportion de valeurs manquantes pour cette variable?
* Quelle proportion des répondants sont syndiqués?
